臺灣高等法院高雄分院刑事判決　　　　　　　九十三年度上訴字第一七九號
　　上訴人
　　即被告　　乙○○○
　指定辯護人　本院公設辯護人　孫妙岑
右上訴人因被告偽造貨幣案件，不服臺灣高雄地方法院九十三年度訴字第一六○四號
中華民國九十三年八月廿四日第一審判決（起訴案號：臺灣高雄地方法院檢察署九十
三年度偵字第六四七七號），提起上訴，本院判決如左：
    主  文
上訴駁回。
乙○○○緩刑伍年。
    事  實
一、乙○○○於民國（以下同）九十三年三月初，見自由時報分類廣告上刊登販賣偽
    鈔之廣告，認有利可圖，乃與真實姓名年籍不詳之成年男子（下稱不詳男子）取
    得聯絡，雙方約定在高雄市○○路與民生路口見面後，乙○○○明知該不詳男子
    所持有新臺幣（下同）五百元券二張（號碼各為ＨＮ六五六三五九ＺＪ、ＪＭ五
    九二三六九ＺＡ號），均係偽造之通用紙幣，竟仍意圖供行使之用，而以四百元
    之代價購入而收集之，旋於九十三年三月二十三日，攜帶上開偽造之五百元券二
    張搭乘甲○○所駕駛之車牌號碼ＺＫ—六一九號營業用小客車，並於九十三年三
    月二十三日二十二時十分許，在高雄市新興區○○○路與仁智街口準備下車時，
    持上開偽造之五百元券一張交付甲○○而著手行使，甲○○立即發現為偽鈔而予
    拒收，並下車拉阻乙○○○，乙○○○竟另萌傷害犯意，與甲○○發生扭打，致
    甲○○受有背部及胸部擦傷等傷害（傷害部分另經檢察官不起訴處分確定），嗣
    經巡邏員警到場處理，並扣得上開五百元券二張。
二、案經高雄市政府警察局新興分局移送臺灣高雄地方法院檢察署檢察官偵查起訴。
    理  由
一、右述行使五百元偽鈔之事實，業據上訴人乙○○○於警訊、偵查、原審及本院審
    理時坦承不諱（九十三年三脫二十四日警訊筆錄、偵查卷第四頁、九十三年八月
    十日原審審判筆錄、九十三年十一月十六日本院審判筆錄），核與被害人甲○○
    於警訊指述之情節相符（九十三年三月二十三日警訊筆錄），上訴人亦同意以被
    害人甲○○於警訊之陳述作為証据（見原審卷第十四、十五頁、本院卷第卅頁）
    ，並有搜索扣押筆錄、扣押物品目錄、截留偽造變造仿造新臺幣券幣通報單各一
    紙與照片二幀附卷足稽，及五百元券二張扣案可稽，又扣案之五百元券二張經送
    鑑定結果，認確屬偽鈔無誤，此有中華郵政股份有限公司高雄郵局九十三年五月
    十三日高營字第０九三二０００九四三號函轉中央銀行發行局九十三年五月十日
    臺央發字第０九三００二四八九０號鑑定函一份存卷可憑，上訴人乙○○○之自
    白核與事實相符，事證明確，其犯行已堪認定。
二、按中央銀行為依中央銀行法第十三條第一項規定發行中華民國貨幣而訂定中央銀
    行發行新臺幣辦法，於八十九年一月二十六日公布，同年月二十八日生效，該辦
    法第二條規定中華民國貨幣為新臺幣，除適用中央銀行法關於國幣之規定外，依
    本辦法之規定，故新臺幣為中華民國貨幣，適用中央銀行法關於國幣之規定。又
    行使偽造紙幣，本含有詐欺性質，不再以詐欺論擬，以偽造之紙幣購買物品，如
    該店登時發現為偽造，則行使行為，尚屬未遂（最高法院二十九年上字第二一五
    五號、二四年上字一二八一號、二九上字第一六四八號、二十年上字第一九一一
    號判例意旨可供參照）。是核上訴人乙○○○所為，係犯刑法第一百九十六條第
    三項、第一項之行使偽造通用紙幣未遂罪，檢察官起訴認上訴人乙○○○係成立
    同條第一項之罪，尚有未洽，惟此僅係犯罪階段認定有異，不生變更起訴法條問
    題。上訴人乙○○○向不詳男子收集偽鈔，其收集之低度行為，為行使之高度行
    為所吸收，不另論罪。又上訴人乙○○○行使偽造紙幣本含詐欺性質，祇論以行
    使偽造紙幣罪，不再論以詐欺罪。上訴人乙○○○已著手於犯罪行為之實施，於
    行使時遭被害人發現為偽鈔而予拒收，至未行使得逞為未遂，依刑法第二十六條
    前段之規定減輕其刑。
三、原審適用刑法第一百九十六條第三項、第一項、第二十六條前段、第二百條，罰
    金罰鍰提高標準條例第一條前段規定，並審酌上訴人乙○○○收集偽造之五佰元
    券二張，並持其中一張偽鈔行使，危害社會金融秩序，惟念尚未得逞即遭識破拒
    收，其犯後坦承犯行等一切情狀，量處有期徒刑一年八月。並說明扣案偽造之五
    佰元券二張均屬偽造之通用紙幣，依刑法第二百條規定宣告沒收之理由。經核原
    判決認事用法並無不合，量刑亦屬適當，上訴人乙○○○上訴指摘原判決量刑過
    重，為無理由，應予駁回。
四、查上訴人乙○○○並無前科未曾受有期徒刑以上刑之宣告，此有臺灣高雄地方法
    院檢察署刑案資料查註記錄表及本院前科表可稽，上訴人乙○○○嗣後已與被害
    人和解，有和解書可憑（見偵查第十頁撤回告訴書），其因年輕識淺（現年十九
    歲），貪小便宜，思慮欠周才罹刑章，其現尚在學，有學生證可證，其經此次偵
    、審程序及判刑教訓，當知所警惕而無再犯之虞，本院認其所宣告之刑，以暫不
    執行為適當，爰併予宣告緩刑五年，以啟自新。
據上論斷，應依刑事訴訟法第三百六十八條、刑法第七十四條第一款，判決如主文。
本案經檢察官陳新慶到庭執行職務。
中      華      民      國    九十三    年     十一     月     三十     日
                              臺灣高等法院高雄分院刑事第六庭
                                  審判長法官  王憲義
                                        法官  范惠瑩
                                        法官  張盛喜
右正本證明與原本無異。
如不服本判決應於收受本判決後十日內向本院提出上訴書狀，其未述上訴理由者，
並得於提起上訴後十日內向本院補提理由書狀（均須按他造當事人之人數附繕本)「
切勿逕送上級法院」。
                                      書記官  楊茱宜
中    華    民    國      九十三      年      十二      月     一       日
附錄：
中華民國刑法第一百九十六條
行使偽造、變造之通用貨幣、紙幣、銀行券，或意圖供行使之用而收集或交付於人者
，處三年以上十年以下有期徒刑，得併科五千元以下罰金。
收受後方知為偽造、變造之通用貨幣、紙幣、銀行券而仍行使，或意圖供行使之用而
交付於人者，處五百元以下罰金。
第一項之未遂犯罰之。
